【裁判字號】    89,易,21
【裁判日期】    890614
【裁判案由】    妨害公務
【裁判全文】
福建金門地方法院刑事判決              八十九年度易字第二一號
    公  訴  人  福建金門地方法院檢察署檢察官
    被      告  己○○
右列被告因  妨害公務  案件，經檢察官提起公訴（八十九年度偵字第一三六號），
本院判決如左：
    主  文
己○○無罪。
    理  由
一、本件公訴意旨略以：被告己○○曾因違反國家安全法案件經判刑確定，復於八十
    九年三月六日零時四十五分許，駕駛車牌號碼LV-4328 號自用小貨車，在金門縣
    金沙鎮田墩海堤附近，因與靠岸之大陸不詳編號漁船打信號，而為接獲隊部通報
    該處有可疑走私等不法跡象，早已配備裝備，駕駛機車趕至該處，準備依法執行
    防走私及偷渡勤務之海岸巡防署金門岸巡總隊隊員丁○○、乙○○等四人發覺該
    自用貨車形跡可疑，遂對該自小貨車依法執行盤查，惟己○○發現事跡敗露，即
    駕車加足油門逃逸，經丁○○及乙○○騎機車沿西園村、後衍、吳坑、沙青路段
    ，緊追己○○車後，進入忠孝新村內某工地，己○○見丁○○及乙○○仍緊追不
    捨，竟夥同另一名不詳姓名男子，基於共同之犯意聯絡，分持建材角棍，共同對
    於依法執行職務之公務員丁○○及乙○○，當場辱罵﹁幹你娘﹂及出言恐嚇稱﹁
    再追來就要打死你們！﹂，並衝向丁○○及乙○○，持棍毆打，致丁○○因此受
    右小腿挫傷瘀腫之身體傷害，幸經丁○○即時對空開槍嚇阻，始倖免於難；丁○○及乙○○趁機以無線電通訊器材向隊部求援並撤離該處，詎己○○及不詳姓名
    男子，仍駕車尾隨，欲繼續向丁○○及乙○○尋釁，俟支援人員超到時，始罷手
    逃離，嗣在金門縣金沙鎮忠孝新村內某工地附近之沙青路邊案發地點，尋獲扣得
    己○○等行兇用之建材角棍兩支。經丁○○提出告訴並由金門縣警察局移送偵辦
    ，因認被告己○○涉犯刑法第一百三十五條第一項、第一百四十條第一項、第二
    百七十七條第一項之妨害公務執行、侮辱公務員、傷害等罪嫌。
二、按犯罪事實應依證據認定之，無證據不得推定其犯罪事實。又不能證明被告犯罪
    者，應諭知無罪之判決，刑事訴訟法第一百五十四條、第三百零一條第一項定有
    明文；而事實之認定，應憑證據，如未能發現相當證據，或證據不足以證明，自
    不能以推測或擬制之方法，以為裁判基礎；且認定不利於被告之事實，須依積極
    證據，苟積極證據不足為不利於被告事實認定時，即應為有利於被告之認定，更
    不必有何有利之證據；且被害人之陳述如無瑕疵，且就其他方面調查又與事實相
    符，固足採為科刑之基礎，倘其陳述尚有瑕疵，則在未究明前，遽採為論罪科刑
    之根據，即難認為適法，最高法院並著有四十年台上字第八六號、三十年上字第
    八一六號、六十一年台上字第三０九九號判例可資參照。
三、本件公訴人認被告己○○涉犯上開妨害公務執行、侮辱公務員、傷害等罪嫌，無
    非以被害人即告訴人丁○○、證人乙○○之指證、驗傷診斷書及查獲行兇用之建
    材角棍二支為其論據，訊據被告己○○則堅決否認其有上開犯行，並辯稱伊自八
    十九年三月五日晚上六、七時即在金門縣金沙鎮沙美之忠孝新村二十七號友人丙○○住處，當晚與丙○○、甲○  在該處共京伊所捕之鮮魚並一起聊天，至翌日
    （即三月六日）凌晨一時許，伊與甲○  始分別駕車返家，伊於返家途中，雖見
    海巡部隊員在路上實施攔檢，但伊並未被攔下，伊返家洗完澡，聽到屋外有聲音
    ，見海巡部人員在摸其車，伊乃質問，因口氣不好而有磨擦，即被該隊副總隊長
    命二位隊員將伊抓住並命其隊員指認，伊當時即有告知該副總隊長伊係前往忠孝
    新村找友人丙○○泡茶聊天甫返住處，並提供丙○○住處門牌及電話號碼供查證
    ，嗣經其隊員指認當晚在忠孝新村毆辱其隊員者非伊所為，始將伊放開，伊才有
    機會報警前往處理，嗣警員到達時，伊並告訴警員當晚伊在忠孝新村（即沙美）
    友人處泡茶，根本不可能發生毆辱海巡隊員情事，恐該隊甫成立即發生本案，又
    未能抓到真兇，有失面子，因而硬要其隊員指認係伊所為，實屬冤枉等語。
四、經查：海岸巡防署金門岸巡總隊（下簡稱岸巡總隊）隊員丁○○、乙○○二人於
    八十九年三月六日凌晨零時四十五分許在田墩海堤附近發現一自小貨車涉嫌走私
    而予追捕，至忠孝新村某工地內乃遭該小貨車司機夥同一年約三十餘歲之人持棍
    毆辱乙節，固有扣案之角棍二支係在工地附近之水溝所查扣，有照片二幀可稽，
    並無證據證明係被告己○○所有，且被告始終否認為其所有，自不足憑為被告不
    利之證據，雖岸巡總隊隊員丁○○、乙○○二人均指稱渠等當時所追捕者即係該
    ＬＶ│四三二八號自用小貨車，而當時追至忠孝新村時毆辱渠等者即該車之駕駛
    即被告己○○與一年約廿餘歲之男子，然經本院質問乙○○，係如何記下該﹁Ｌ
    Ｖ│四三二八﹂之車號時，依乙○○所陳，當接獲隊部告稱有走私漁船上岸時，
    伊即與丁○○、戊○○、超聰華四人駕駛機車前往查緝，嗣發現一小貨車與該漁
    船打訊號，待渠等上前盤查時，車上司機即駕駛該小貨車逃離，因戊○○、超聰
    華之機車未能發動，只由伊騎機車搭載丁○○在後追捕，直至忠孝新村某工地才
    發現，渠等上前盤查，即被車上二人持棍攻擊、辱罵，渠等被追打後不得已才對
    空鳴槍，對方才被嚇住，然而待渠等聯絡部隊要離開時，仍被對方用車子追趕；
    後來該小貨車在官澳附近被找到，其副總隊長才先過去，後來被告確有打電話報
    警，金沙警察所也派二位警員前往官澳處理，警員問被告當晚去那裏時，被告先
    說去山外泡茶，後來再改稱去沙美忠孝新村泡茶，至於被告所駕駛小貨車車號是
    丁○○記的，伊不清楚等俉。再經本院傳訊同往田墩海堤追緝走私之證人戊○○
    、丁○○、庚○○等人時，戊○○先稱伊前往田墩海堤時，很清楚的看到該小貨
    車的車牌號碼，就將車號登記下來，隨後又改稱沒有用筆記本記，只是記在腦海
    裡，當小貨車離開時，渠等二輛機車一起追，是伊搭乘超聰華所騎之機車後來故
    障，伊即將記在腦海內之小貨車號碼回報給部隊；另質之證人丁○○辯稱當小貨
    車甫離開田墩海堤時，渠等二輛機車即隨後追趕，超聰華、戊○○二人騎乘之機
    車是後來才壞掉，只剩伊乘坐乙○○所騎之機車在後追趕，伊是在快追到忠孝新
    村時才記下小貨車的車號並記在腦海裏，並未抄在紙上，是後來遭被告等追打並
    由渠等開槍警示後才將小貨車的車號回報給部隊；最後是因部隊在攔一部藍色小
    貨車時，該司機不聽攔阻，渠等才依該小貨車之方向追尋，一直到官澳被告住處
    才發現該小貨車，當時渠等二位同仁有抓住被告，副總隊長有要伊與乙○○指認
    ，伊當時有指認係被告所為無誤，但被告有要警察前往處理，因而放開被告；另
    質諸當時與乙○○同騎機車之證人庚○○則證稱當該小貨車甫離開田墩海堤時，
    伊所騎之機車因發不動，是隔了五、六分鐘才發動的，因而未追該小貨車；則由
    當時負責追緝之證人乙○○、庚○○、戊○○、丁○○四人之證詞觀之，徐、趙
    二人均證稱庚○○、戊○○二人所騎乘之機車係在未追小貨車前即故障，覃、陳
    二人則證稱該機車係追了以後才故障，然衡諸常情，機車有無故障當以騎者最為
    清楚，自以乙○○、庚○○二人此部分之證詞為可採，此由戊○○嗣已改稱伊所
    乘之機車於追小貨車時，一開始有無發不動已不記得足供證明；再者，被告當時
    所駕駛小貨車之車號固為﹁ＬＶ│四三二八﹂號，然此並非特殊且易於長記之號
    碼，苟非以紙、筆訊予記下，隔數分鐘後必難以回憶；縱如證人戊○○所言伊有
    清楚看到車牌號碼而記在腦海，然當該小貨車即速發動引擎逃逸時，其所搭乘由
    庚○○駕騎之機車又突然發不動引擎，必一時慌亂，且證人戊○○承稱伊是在五
    、六分鐘後才向部隊回報，則經此較長時間後，其能否正確回報該小貨車之車號
    ，自屬可疑；另者，證人丁○○既承稱伊於追捕小貨車快到忠孝新村時才憑記憶
    記下該小貨車之車號，然依當時隨即發生該車上二員持棍予以追打、毆辱，甚而
    由丁○○、乙○○二人鳴槍示警，足證當時狀況危急，則證人丁○○經此一陣忙
    亂後，如何仍可清楚將原所記憶之車號回報部隊，亦違常情，況乙○○、丁○○
    二人係在該小貨車一段追趕後才突然脫險，自難期丁○○對該小貨車之車號仍有
    明確之記憶，是證人戊○○、丁○○二人所證述係因渠等回報該小貨車車號而查
    獲本案，尚難採信；衡情當係岸巡總隊當夜實施攔檢追查丁○○等所敘述之同型
    小貨車時，經隊友發現被告駕駛該同型之ＬＶ│四三二八號小貨車經過始被追查
    ，自難據而推斷被告在八十九年三月六日凌晨零時四十五分許有駕駛該ＬＶ│四
    三二八號小貨車前往田墩海堤，隨後被追捕而在沙美忠孝新村某工地持棍毆辱岸
    巡總隊之隊員；雖證人丁○○於警訊中乃指認己○○之口卡稱確係己○○所為，
    然口卡上己○○之照片甚為年輕，與現在本人相差甚多，是其指認即難採據，另
    證人乙○○於偵查中雖明確指認被告己○○即是當天攻擊者無誤，於本院調查時
    仍稱係依被告之聲音及服裝認係被告所為，且稱係百分之八十可確定為被告所為
    ；然聲音或服裝苟非特殊，原難記憶，而被告之聲音、服裝更無特殊之處，如何
    可供記憶，已非無疑，況乙○○既不能百分之百確認被告所為，且依證人丙○○
    、甲○  二人於警訊、偵查及本院審理中一再結證稱渠等確於八十九年三月五日
    晚上即在沙美忠孝新村丙○○住處與被告己○○一起吃己○○所捕之魚獲，並聊
    天至翌日凌晨一時許，己○○與甲○  二人始分別駕車離去，證人丙○○更明確
    稱因己○○有用其子楊子江名義參加伊所主持於每月三月五日下午六時開標之互
    助會，所以伊對日期之記億確定無誤，且因隔天甲○  要送瓦斯上班所以伊在三
    月六日零時四十分許看到牆上時間已晚，才催甲○  、己○○二人回家，二人離
    開時間應在凌晨一時左右，己○○實不可能於八十九年三月六日凌晨零時二十分
    或三十分或四十五分的時間出現在田墩海堤或忠孝新村某工地之可能，另經傳訊
    證人即丙○○之夫張水團到庭辯結證稱，平時由伊送小孩上學，客廳時鐘由伊管
    理維護，時間均很準確，據伊所知，己○○、甲○  二人於八十九年三月五日晚
    上應有在其家中吃魚聊天，且伊所住之忠孝新村確有與己○○同類型之小貨車，
    且有一位長得與己○○很像之人，陌生人初見面即易於認錯；則證人丁○○、乙○○、戊○○所為之指證既與證人丙○○、甲○  之供證相佐，且渠等之指證是
    否無誤，又非無疑，自難僅憑渠等有瑕疵之指證即作為被告論罪之依據；至於丁○○被毆傷，固有其所提出之診斷證明書附卷可稽，仍無從確定係被告所為；且
    被告於金沙警察所警員顧克亞、王志孝二人據報前往官澳海堤被告住處附近處理
    前，確遭岸巡總隊隊員二人抓住，嗣乃被放開而報警乙節既為證人丁○○所是認
    ，則被告所辯稱當時被抓住後，是因岸巡總隊人員指認非伊所為才被放開乙節，
似非無據；至於證人乙○○所稱當警員前往處理時，被告有稱伊係前往山外泡茶
    顯與嗣所辯稱不符乙節，經本院訊問證人即當時前往處理之警員顧克亞則結證稱
    ：﹁：：當時己○○說他去忠孝新村找朋友泡茶，忠孝新村就在沙美，當時他（
    指己○○）並沒有說有去山外﹂，是證人乙○○此部分不利被告之陳述仍不足為
    被告有飾詞圖卸之嫌之認定，此外，本院查無其他積極證據足供證明被告涉犯公
    訴人所指之妨害公務執行、侮辱公務員及傷害等罪嫌，揆諸首開說明，自應諭知
    被告無罪之判決。
五、據上論斷，應依刑事訴訟法第三百零一條第一項，判決如主文。
本案經檢察官謝道明到庭執行職務。
中    華    民    國      八十九      年      六       月     十四      日
                                  福建金門地方法院刑事庭
                                          法  官  王  增  瑜
右正本證明與原本無異。
如不服本判決，應於判決送達後十日內，向本院提出上訴狀。
                                          書記官
中    華    民    國      八十九      年      六       月     十四      日


司法院資訊處製作；財團法人民間司法改革基金會備份。
